【裁判字號】    92,上易,18
【裁判日期】    921226
【裁判案由】    竊盜
【裁判全文】
福建高等法院金門分院刑事判決                      九十二年度上易字第一八號
    上  訴  人
    即  被  告  甲○○
右上訴人因竊盜等案件，不服福建金門地方法院九十一年度連易字第一四號，中華民
國九十二年二月十二日第一審判決（起訴案號：福建金門地方法院檢察署九十一年度
連偵字第八十二號），提起上訴，本院判決如左：
    主  文
原判決撤銷。
甲○○被訴加重竊盜部分無罪；被訴無故侵入他人建築物部分公訴不受理。
    理  由
一、公訴意旨略以：被告甲○○為吸食強力膠解癮，竟意圖為自己不法之所有，於民
    國九十一年五月二十二日七時許，趁陳愛琴不備，踹毀陳愛琴開設於連江縣北竿
    鄉塘岐村二一三號「金隆五金行」之倉庫大門，接續二次無故侵入並竊取其所有
    可充替強力膠效能之甲苯六瓶。經被害人陳愛琴向連江縣警察局告訴。認被告甲
    ○○涉犯刑法第三百零六條第一項及三百二十一條第一項第二款之罪嫌。
二、被訴加重竊盜部分：
（一）、按犯罪事實應依證據認定之，無證據不得推定其犯罪事實；不能證明被告犯
        罪者，應諭知無罪之判決，刑事訴訟法第一百五十四條第二項、第三百零一
        條第一項分別定有明文。而刑事訴訟法第一百六十一條已於九十一年二月八
        日修正公布，修正後同條第一項規定：檢察官就被告犯罪事實，應負舉證責
        任，並指出證明之方法。因此，檢察官對於起訴之犯罪事實，應負提出證據
        及說服之實質舉證責任。倘其所提出之證據，不足為被告有罪之積極證明，
        或其闡明之證明方法，無從說服法官以形成被告有罪之心證，基於無罪推定
        之原則，自應為被告無罪判決之諭知，最高法院亦著有九十二年台上字第一
        二八號判例意旨可資參照。
（二）、公訴意旨略認被告甲○○涉有右揭加重竊盜犯行，係以被告甲○○所為上開
        加重竊盜犯行，業據告訴人陳愛琴指訴綦詳，核與目擊證人即與告訴人陳愛
        琴倉庫相鄰之「台江飯店」負責人陳瑞英具結證述之情節相符，被告甲○○
        所辯不足採信，其犯行堪以認定，為所憑之論據。
（三）、訊據上訴人即被告甲○○堅決否認涉有右揭加重竊盜犯行，辯稱：伊案發當
        日係在告訴人陳愛琴「金隆五金行」附近之公園涼亭內吸食強力膠，並未踹
        毀陳愛琴「金隆五金行」之倉庫大門，更未進入「金隆五金行」之倉庫大門
        竊取甲苯，證人陳瑞英所述不實在等語。
（四）、經查：
      １、告訴人陳愛琴於警訊時指稱：「是於五月二十二日早上七點多，我接到台
          江大飯店會計知會我說我家倉庫被撬開．．．我沒當場發現，於是我將門
          又關好；然後當日十點多陳天官通知我倉庫被撬開，我請我弟弟（陳棋武
          ）前往查看，他發現甲○○在倉庫前涼亭吸食強力膠。」（見九十一年度
          連他字第二十號卷第二頁背面），顯見告訴人陳愛琴並未親自目睹被告甲
          ○○踹毀「金隆五金行」之倉庫大門侵入行竊，已難憑以認定被告甲○○
          涉有右揭加重竊盜犯行。
      ２、證人即告訴人陳愛琴之弟陳棋武於警訊時證稱：「我到倉庫時，門已被踹
          開．．．於是我到四周查看，發現甲○○一個人坐在涼亭那裡發呆，沒做
          何事，我並沒看到他進倉庫．．．」（見九十一年度連他字第二十號卷第
          九頁背面），於檢察官偵查中到庭證稱：「．．．我去查看附近，甲○○
          在旁邊笑，他坐在公園涼亭．．．現場沒有東西。」（同上卷第二二頁背
          面），足認證人陳棋武亦未親自目睹被告甲○○踹毀「金隆五金行」之倉
          庫大門侵入行竊，而其至現場查看時被告甲○○坐在公園涼亭內，現場亦
          無告訴人所稱失竊之甲苯，自亦不足憑以認定被告甲○○涉有右揭加重竊
          盜犯行。
      ３、證人陳瑞英於警訊時雖證稱：「我是在五月二十二日早上將近七點．．．
          看到他（指被告甲○○）從我店後門進來．．．我就從我店後門把他趕出
          去，然後他就出去了，往金隆五金行倉庫去踹他倉庫的門．．．然後我就
          追著往後門方向去，看見甲○○手上抱著兩瓶東西，我並不知道是什麼東
          西。大概八點多時，他又跑來往金隆五金行倉庫進去，我看到後叫會計去
          通知金隆五金行老闆，他有沒有再偷東西，我就不知道了。」（見九十一
          年度連他字第二十號卷第八頁背面），於檢察官偵查中到庭證稱：「是前
          一天他（指被告甲○○）打我會計，第二天我去買菜，我說你昨天打會計
          ，今天又來做何事。後來他去後門，他把五金行之門用腳踹開，他抱二桶
          油漆桶東西，我看到二次，我後來通知五金行老闆娘把門鎖起來。」（同
          上卷第三二頁背面至第三三頁），證人陳瑞英於警訊時雖證稱目睹被告甲
          ○○「手上抱著兩瓶東西」，惟尚難據以認定即係告訴人陳愛琴所稱失竊
          之六瓶甲苯；另證人陳瑞英於檢察官偵查中所證稱目睹被告甲○○「抱二
          桶油漆桶」，亦不足以認係告訴人陳愛琴所稱失竊之甲苯六瓶，且證人陳
          棋武上開證詞，當時被告甲○○之人尚坐在現場附近之公園涼亭內，惟現
          場並無告訴人所稱失竊之甲苯，益難據以認定被告甲○○涉有右揭加重竊
          盜犯行。
      ４、又刑法上之毀損罪，須毀棄、損壞他人之物或致令不堪用，足以生損害於
          公眾或他人者，始克成立，觀諸刑法第三百五十四條規定自明。本件告訴
          人陳愛琴於警訊時指稱：「甲○○至我們倉庫破壞門鎖．．．我接到台江
          大飯店會計知會我說我家倉庫被撬開．．．我沒當場發現，於是我將門又
          關好」（同前警訊筆錄），顯見該倉庫之門尚可重行關好，應尚未達毀棄
          、損壞或致令不堪用之程度，與刑法上之毀損罪之構成要件即有未合。另
          告訴人陳愛琴於檢察官偵查中指稱：「我倉庫有上鎖，當天鎖沒有開」、
          證人陳棋武亦證稱：「鎖還在」（均見九十一年度連他字第二十號卷第二
          二頁），亦不足認告訴人陳愛琴倉庫之門鎖有遭毀損。
      ５、綜上所述，本件告訴人陳愛琴之指述、證人陳瑞英、陳棋武之證詞，均不
          足以證明被告甲○○涉有公訴意旨所指之加重竊盜犯行，且現場亦無告訴
          人所稱失竊之甲苯足資佐證。公訴意旨所舉之證據，尚難為被告甲○○有
          罪之積極證明，其所指出證明之方法，亦無從形成被告甲○○有罪之心證
          。此外，復無其他積極證據足資證明被告甲○○有公訴人所指之刑法三百
          二十一條第一項第二款加重竊盜犯行。不能證明被告甲○○犯罪，依刑事
          訴訟法第三百零一條第一項規定，自應為被告甲○○無罪之諭知。
（五）、原審未予詳查，遽認被告甲○○成立刑法三百二十一條第一項第二款加重竊
        盜罪，即有未合。被告上訴意旨否認犯罪，指摘原判決不當，為有理由，應
        由本院予以撤銷改判，並就此部分諭知無罪之判決。
三、被訴無故侵入他人建築物部分：
（一）、按刑法第三百零六條之罪，須告訴乃論，為刑法第三百零八條第一項所明文
        規定；又告訴乃論之罪，未經告訴者，應諭知不受理之判決，刑事訴訟法第
 三百零三條第三款亦定有明文。
（二）、經查，本件公訴意旨認被告甲○○於民國九十一年五月二十二日七時許，無
        故侵入陳愛琴開設於連江縣北竿鄉塘岐村二一三號「金隆五金行」之倉庫，
        經被害人陳愛琴向連江縣警察局告訴，認被告甲○○涉犯刑法第三百零六條
        第一項之罪嫌，因而提起公訴。惟依上開規定，犯刑法第三百零六條之罪，
        須告訴乃論，而本件告訴人陳愛琴於偵查中僅於九十一年六月二十二日向連
        江縣警察局承辦警員對被告甲○○涉嫌毀損部分提出告訴（見九十一年度連
        他字第二十號卷第三頁）並未就甲○○涉嫌無故侵入「金隆五金行」之倉庫
        部分提出告訴，於檢察官偵查中亦未就被告甲○○涉嫌無故侵入「金隆五金
        行」之倉庫部分提出告訴，顯見本件告訴人陳愛琴於偵查中僅就被告甲○○
        涉嫌毀損部分提出告訴，並未就被告甲○○無故侵入「金隆五金行」之倉庫
        所涉犯刑法第三百零六條之行為提出告訴。依據前開說明，刑法第三百零六
        條之罪，須告訴乃論，本件被害人陳愛琴於偵查中既未就被告所涉犯刑法第
        三百零六條之行為提出告訴，依刑事訴訟法第三百零三條第三款之規定，自
   應就此部分諭知不受理之判決。
四、原審未就程序上有無經告訴詳加審酌，仍對被告甲○○為實體上之論罪科刑判決
    ，顯有違誤。被告甲○○上訴意旨否認犯罪，雖未指摘及此，惟原判決既有可議
    ，自應由本院予以撤銷改判，並就此部分諭知公訴不受理之判決。
據上論斷，應依刑事訴訟法第三百六十九條第一項前段、第三百六十四條、第三百零
一條第一項、第三百零三條第三款，判決如主文。
本案經檢察官陳瑞仁到庭執行職務。
中      華      民      國    九十二    年     十二     月    二十六    日
                              福建高等法院金門分院刑事庭
                                  審判長法  官  陳  中  和
                                        法  官  李  行  一
                                        法  官  紀  文  勝
右正本證明與原本無異。
不得上訴。
中      華      民      國    九十二    年     十二     月    二十六    日
                                        書記官  李  麗  鳳


司法院資訊處製作；財團法人民間司法改革基金會備份。
